臺灣臺中地方法院刑事裁定
110年度聲再字第48號
聲  請  人  
即受判決人  鄭觀生




上列聲請人即受判決人因詐欺案件，對於本院中華民國99年12月
16日以99年度中簡上字第701號所為之確定判決（聲請簡易判決
處刑案號：臺灣臺中地方檢察署99年度偵字第12364號），聲請
再審，本院裁定如下：
    主    文
再審之聲請駁回。
    理    由
一、聲請再審意旨略以：聲請人即受判決人鄭觀生因幫助詐欺案
    件，經本院以99年度中簡上字第701號判決判處拘役40日確
    定（下稱原確定判決），且易科罰金執行完畢，惟㈠原確定
    判決書內漏未記載當時聲請人發現警示帳戶時，有立即至高
    雄市政府警察局三民第二分局鼎金派出所報案，告知警方其
    郵局帳戶有款項匯入後，隨即遭人提領一空，再次核對該帳
    戶後已遭警示帳戶，此為對聲請人有利之證據，而原確定判
    決漏未審酌，故有重啟調查之必要；㈡聲請人於原確定判決
    審理提出求職網站、年籍不詳綽號「徐經理」男子電話之網
    頁截圖，但原確定判決卻未調查該電話持有人，率斷認定聲
    請人犯幫助詐欺罪；㈢聲請人郵局帳戶為母親提供聲請人生
    活費用匯款之用，母親為控制其花費，每次匯入金額均不大
    ，因而有匯入後即提領完畢之情形，此為每個家庭生活習慣
    的差異，然原確定判決卻曲解為此與一般幫助詐欺取財犯，
    先將帳戶內金額領出或轉出後再交付帳戶資料之常情相符，
    有違常理，本件原審便宜行事，聲請人是清白的，希望能開
    啟再審，爰依法聲請再審等語。
二、按刑事訴訟法第420條之規定，已於民國（下同）104年2月4
    日修正公布，該條第1項第6款修正為：「因發現新事實或新
    證據，單獨或與先前之證據綜合判斷，足認受有罪判決之人
    應受無罪、免訴、免刑或輕於原判決所認罪名之判決者」，
    為受判決人之利益，得聲請再審，並增訂第3項規定：「第1
    項第6款之新事實或新證據，指判決確定前已存在或成立而
    未及調查斟酌，及判決確定後始存在或成立之事實、證據」
    ，參諸修法意旨，所謂發現之新證據，雖不以該證據於事實
    審法院判決前業已存在為限，即判決確定後始存在或成立之
    事實、證據，亦無不可，然仍以該證據未經法院調查斟酌，
    且就證據本身單獨或綜合判斷觀察，認為足以動搖原有罪之
    確定判決，而為受判決人無罪、免訴、免刑或輕於原判決所
    認罪名之判決者為限，得聲請再審。因此，刑事訴訟法第42
    0條第1項第6款修正後，聲請再審人所主張之新事實或新證
    據，單獨或與先前之證據綜合判斷，倘無法使法院合理相信
    ，足以動搖原確定判決所認定之事實者，仍無從准予開啟再
    審程序。又聲請再審之理由，如僅對原確定判決認定事實之
    爭辯，或對原確定判決採證認事職權之行使，任意指摘，或
    對法院依職權取捨證據持相異評價等情，原審法院即使審酌
    上開證據，亦無法動搖原確定判決，自非符合此條款所定提
    起再審之要件（最高法院106年度台抗字第838號裁定意旨參
    照）。再按不得上訴於第三審法院之案件，除前條規定外，
    其經第二審確定之有罪判決，如就足生影響於判決之重要證
    據漏未審酌者，亦得為受判決人之利益，聲請再審。法院認
    為無再審理由者，應以裁定駁回之，刑事訴訟法第421條、
    第434條第1項亦有明定。又該法第421條關於不得上訴於第
    三審法院之案件，就足以影響判決之重要證據漏未審酌，得
    聲請再審之規定，104年2月4日雖然未同時配合修正，且其
    中「重要證據」之法文和上揭新事證之規範文字不同，但涵
    義其實無異，應為相同之解釋；從而，聲請人依憑其片面、
    主觀所主張之證據，無論新、舊、單獨或結合其他卷存證據
    觀察，綜合判斷之評價結果，如客觀上尚難認為足以動搖第
    二審確定判決所認定之事實者，同無准許再審之餘地（最高
    法院104年度台抗字第125號裁定意旨參照）。又按聲請再審
    得同時釋明其事由聲請調查證據，法院認有必要者，應為調
    查；法院為查明再審之聲請有無理由，得依職權調查證據，
    刑事訴訟法第429條之3第1項、第2項（按於109年1月8日總
    統華總一義字第10800144091號令修正公布）固亦分別定有
    明文。然上開規定之修法理由謂：若無法院協助，一般私人
    甚難取得相關證據以聲請再審，爰增訂本條第1項規定，賦
    予聲請人得釋明再審事由所憑之證據及其所在，同時請求法
    院調查之權利，法院認有必要者，應為調查，以填補聲請人
    於證據取得能力上之不足；關於受判決人利益有重大關係之
    事項，法院為查明再審之聲請有無理由，俾平反冤抑，自得
    依職權調查證據，以發揮定讞後刑事判決之實質救濟功能，
    爰增訂本條第2項等旨，可知倘再審聲請人並無難以取得證
    據之情形，或未能釋明證據存在及其所在，並與再審事由有
    重要關連，或再審之聲請所指涉之事項並非對於受判決人利
    益有重大關係，或不足以動搖原確定判決結果，法院即無依
    聲請或依職權調查證據之必要（最高法院109年度台抗字第1
    901號裁定意旨參照）。
三、經查：
　㈠首就原確定判決認聲請人即受判決人鄭觀生有於98年7月10日
    前某日之晚間9時許，在高雄市○○區○○○路000○0號之KISS KT
    V門口，將其所申辦中華郵政臺中福平里郵局帳號000000000
    00000號帳戶之金融卡及密碼等資料交付予真實姓名、年籍
    均不詳，綽號「徐經理」之成年男子，供其所屬之詐欺集團
    為詐欺犯行所用。嗣該詐欺集團成員取得前開帳戶資料後，
    與其所屬之其他詐欺集團成員，共同基於意圖為自己不法所
    有之犯意聯絡，於同年7月10日晚間11時25分許，先由該詐
    欺集團成員以網友身分致電吳典育，佯稱相約見面需確認帳
    戶云云，致吳典育信以為真而陷於錯誤，嗣於同年月11日（
    凌晨0時9分許）依該詐欺集團成員指示操作自動櫃員機，將
    新臺幣（下同）27983元匯入上開系爭郵局帳戶內，旋遭提
    領一空等犯罪事實，係依聲請人於警、偵訊與本院審理時之
    供述，並核諸證人即被害人吳典育於警詢之指證
　　，且有內政部警政署反詐騙諮詢專線紀錄表，以及聲請人前
    揭郵局帳戶開戶資料、存款交易明細查詢單等卷附證據，始
    據以認定聲請人將上開郵局帳戶交付予施行詐欺之人，該帳
    戶確已遭詐騙集團成員使用，且作為被害人吳典育遭詐騙而
    匯入金錢所使用之帳戶，是聲請人提供該郵局帳戶予詐欺集
    團使用之行為，係犯刑法第30條第1項前段、第339條第1項
    之幫助詐欺取財罪；復據前揭證據認定聲請人將系爭郵局帳
    戶之金融卡及密碼交付「徐經理」之際，應當可預見收集之
    帳戶可能被利用作為與財產犯罪有關的犯罪工具，竟仍將帳
    戶資料交予「徐經理」，有幫助「徐經理」所屬詐欺集團成
    員詐欺取財之不確定故意，而確有幫助詐欺取財之犯行；是
    聲請人所辯，聲請人不知道帳戶交給「徐經理」會使詐欺集
    團作為詐欺取財犯行使用云云，自不足採。此有本院99年度
    中簡上第701號判決列印本、臺灣高等法院被告前案紀錄表
    在卷可憑。又聲請人前揭幫助詐欺取財之犯行，經本院以99
    年度中簡字第2182號判決判處拘役40日，如易科罰金，以新
    臺幣（下同）1仟元折算1日，聲請人上訴，經本院於99年12
    月16日以原確定判決即99年度中簡上字第701號判決駁回上
    訴確定，並移由臺灣臺中地方檢察署於100年1月27日易科罰
    金執行完畢，此有前述被告前案紀錄表在卷可憑，本院乃先
    後於110年7月5日、同年月21日函詢臺灣臺中地方檢察署，
    調取本院99年度中簡上字第701號卷，經臺中地檢署函覆，
    上開案件相關卷宗已逾保存年限，且於108年8月12日銷毀，
    此有該署110年7月30日中檢謀檔字第160798號函在卷可佐（
    見本院卷第57頁），惟本案仍有聲請人所提出之系爭郵局帳
    戶客戶歷史交易清單、原確定判決列印本得為審酌是否符合
    聲請再審要件之憑據。
　㈡其次，聲請人前開聲請再審理由㈠所述，原確定判決未審酌當
    時聲請人有至警局報案，系爭郵局帳戶有遭人匯入款項、領
    出款項、被列為警示帳戶云云。然觀之聲請人系爭郵局帳戶
    客戶歷史交易清單所示，前揭帳戶確於98年7月11日凌晨0時
    9分許，有被害人吳典育遭詐騙而匯入27983元至該帳戶，旋
    於同日凌晨0時57分許，詐騙集團成員自該帳戶提領20006元
    ，並在同日下午6時4分許，該帳戶即被列為警示帳戶等情，
    此有上開郵局帳戶客戶歷史交易清單在卷可稽（見本院卷第
    13頁），由此而知被害人吳典育於98年7月11日凌晨0時9分
    許轉匯27983元至前揭系爭郵局帳戶時，該詐騙集團成員之
    詐欺取財之犯行已屬既遂，且詐騙集團成員立即在同日凌晨
    0時57分許自該帳戶提領20006元，是以不僅完成詐欺取財犯
    行，而施行詐欺犯行之人並已由帳戶內提領而獲得該詐欺之
    贓款，更且上開郵局帳戶在同日下午6時4分許並被通報列為
    警示帳戶，足見金融機構已接獲警察機關通知該郵局帳戶涉
    嫌犯罪，然而，此時非但是在詐欺取財犯行業已既遂，而且
    被害人匯入該郵局帳戶之款項亦被領出，甚至警方及郵局並
    將聲請人前述郵局帳戶列為警示帳戶之後，聲請人始向警方
    報案等情，亦據聲請人於再審聲請意旨中載述甚明。從而，
    在被害人已經因遭詐騙受害而匯款，且該款項被詐欺集團成
    員提領，被害人又向警方報案，而聲請人之帳戶已列為警示
    帳戶之後，聲請人才向警方報案；然聲請人報案時，不但無
    法阻止詐欺犯罪之遂行，甚至連詐欺贓款均難以保全，詐騙
    集團成員非但完成詐欺犯行，並得以取得詐欺之犯罪所得，
    而聲請人基於不確定故意而提供帳戶之幫助詐欺犯行亦已達
    成幫助犯罪之效果。是知聲請人於其郵局帳戶已列為警示帳
    戶之報案行為，自不影響聲請人本件幫助詐欺取財犯行之認
    定，聲請人上開主張，尚不足以推翻原確定判決之認定。
　㈢再者，聲請人前開聲請再審理由㈡指稱，原確定判決未調查聲
    請人所提出之求職網站、年籍不詳綽號「徐經理」男子之電
    話申請人資料云云。然依聲請人請求調查「徐經理」男子之
    電話申請人資料，無非係為證明聲請人係向「徐經理」應徵
    工作而遭詐騙致交付系爭郵局帳戶，然原確定判決理由欄二
    、㈢、第17行起至末段，已就聲請人既可預見帳戶資料交付
    予他人，可能遭他人藉以隱匿身分而以此帳戶挪為犯罪施行
    之非法用途，竟因該帳戶僅有3、4百元，交付對方亦無何重
    大損失，致驟爾交付帳戶予真實姓名年籍均屬不詳僅自稱「
    徐經理」之人，亦符合幫助詐財之預見其發生而不違背其本
    意之不確定故意之情形甚明，此已為原確定判決審認載述明
    確。況聲請人亦自承不知道徐經理之真實姓名、年籍，則即
    使依聲請人請求調查上開「徐經理」男子之電話申請人資料
    ，亦無法就此確認該行動電話申請人與「徐經理」是否為同
    一人，而聲請人又已敘明其係經求職網站徵求工作，則就「
    徐經理」究係何人，自亦難以指認確知。故知僅以所謂「徐
    經理」於網頁上所載之行動電話之查證，至多僅及於詐欺共
    犯之調查，亦不足以推翻原確定判決所認聲請人基於不確定
    故意所為幫助詐欺犯行之成立，是以該等查證與聲請人所為
    之犯行顯無重要關連，亦不足以動搖原確定判決結果，依前
    述說明，本院即無依聲請或依職權調查證據之必要。
　㈣又聲請人前開聲請再審理由㈢主張，聲請人母親為控制其生活
    花費，每次匯入系爭郵局帳戶金額均不大，因此才會有匯入
    後聲請人隨即提領完畢，此為每個家庭生活習慣差異，原審
    卻曲解為此與一般幫助詐欺取財犯，先將帳戶內金額領出或
    轉出後再交付帳戶資料之常情相符等語。然原確定判決理由
    欄二、㈣、第3行起至末段，係就該系爭郵局帳戶雖直至98年
    6月間仍有被告之母劉雪珠匯款紀錄，然被告一經其母劉雪
    珠匯款至該帳戶，均立即以金融卡提領，且至98年6月27日
    止該帳戶內金額均已提領一空，僅餘32元，此與一般幫助詐
    欺犯罪者，先將帳戶內金額領出或轉出後再交付帳戶資料之
    常情相符。是以原確定判決乃係以聲請人於98年6月27日將
    該帳戶內金額均提領一空，且僅餘32元等情，認此與一般幫
    助詐欺犯罪者，先將帳戶內金額領出或轉出後再交付帳戶資
    料之常情相符；而且，聲請人曾於前審法院審理時供稱：其
    認為其帳戶內只有3、4百元，如果領其帳戶內的錢，也不是
    很多等詞，顯見聲請人於提供帳戶之際確曾辨識清楚其帳戶
    內之款項尚少，縱有損失亦屬輕微，才逕予交付該帳戶予詐
    欺集團成員使用，由該等辯詞，益見前審判決由幫助詐欺犯
    罪者於交出帳戶前，均會將帳戶內金額領出或轉出之常情相
    符，而認定聲請人主觀上具有幫助詐欺取財之不確定故意，
    並非無據。因此，聲請人對原確定判決採證認事職權之行使
    ，任意指摘，亦無法動搖原確定判決。
四、末以聲請人聲請再審之前審全案案卷業經保管該等卷宗之臺
    灣臺中地方檢察署函覆該案之卷宗檔案業已銷燬而不存在，
    已如前述，並有本院110年度聲字第1965號駁回聲請人閱卷
    聲請之裁定附卷可憑（見本院卷第59～61頁）；而且聲請人
    聲請再審之前揭各項理由均無待乎任何調查，即得認定並無
    足以動搖原有罪確定判決之情事，亦未有應為其無罪、免訴
    、免刑或輕於原判決所認罪名判決之事證，從而，本件再審
    之聲請顯無通知聲請人到場，並聽取檢察官及受判決人之意
    見之必要。再審理由核與刑事訴訟法第420條第1項第6款及
    第421條規定之再審事由不符，本件再審之聲請為無理由，
    應予駁回。
據上論斷，應依刑事訴訟法第434條第1項，裁定如主文。
中    華    民    國   110    年    11     月    30   日
                    刑事第八庭  審判長法  官  高思大
                                      法  官  陳鈴香
                                      法  官  王靖茹
以上正本證明與原本無異
不得抗告
                                      書記官  黃聖心
中    華    民    國   110    年    11     月    30   日